【裁判字號】    98,重再,13
【裁判日期】    980721
【裁判案由】    給付工程款
【裁判全文】
臺灣高等法院民事判決                  98年度重再字第13號
    再審  原告  交通部公路總局重大橋樑工程處
    法定代理人  乙○○
    訴訟代理人  成介之律師
    複代理人    戊○○
                甲○○
    參  加  人  得盛營造股份有限公司
    法定代理人  丁○○
    訴訟代理人  林家慶律師
    再審  被告  中國鋼鐵結構股份有限公司
    法定代理人  丙○○
    訴訟代理人  梁穗昌律師
上列當事人間給付工程款事件，再審原告對於中華民國97年7月
31日本院95年度建上更(一)字第25號及98年2月5日最高法院98年度
台上字第130號確定判決提起再審之訴，經本院於98年7月7日言
詞辯論終結，茲判決如下：
    主  文
再審之訴駁回。
再審訴訟費用由再審原告負擔。
    事  實
一、按提起民事再審之訴，應於30日之不變期間內為之，民事訴
    訟法第500條第1項定有明文。經查，再審被告前向再審原告
    起訴請求給付工程款及利息，由臺灣臺北地方法院91年度重
    訴字第387號受理，判命再審原告為給付部分本息，駁回再
    審被告其餘請求，再審被告就其敗訴部分提起上訴，經本院
    93年度重上字第110號判決命再審原告再給付其餘部分本息
    ，再審原告提起第三審上訴，最高法院以95年度台上字第
    1722 號判決廢棄原判決，發回更審，復經本院95年建上更
    (一)字第25號判決仍命再審原告再給付其餘部分本息，再審原
    告提起第三審上訴，經最高法院98年度台上字第130號判決
    駁回上訴確定，再審原告於民國98年2月18日收受該判決書
    ，有送達證書可證，業經本院調閱前案全卷查明無訛。其於
    98年3月19日提起本件再審之訴，未逾30日之不變期間，合
    先敘明。
二、次按就兩造之確定判決有法律上利害關係之第三人，於前訴
    訟程序中已為參加者，亦得輔助一造提起再審之訴，民事訴
    訟法第58條第3項定有明文。本件參加人主張再審原告將「
    一一四線浮洲橋改建工程」及「附掛管線工程」發包予其施
    作，其再將上述工程中之鋼橋製造安裝工程轉包予再審被告
    ，再審被告以前訴訟程序向再審原告訴請給付工程款，將影
    響其權益，是其就本院95年度建上更(一)字第25號及最高法院
    98年度台上字第130號確定判決（下稱原確定判決）之結果
    有法律上之利害關係，且其於前訴訟程序已參加訴訟，依上
    開規定，亦得於本件再審之訴為訴訟之參加。
三、再審原告主張：參加人前向其承攬「一一四線浮洲橋改建工
    程」及「附掛管線工程」（下合稱浮洲橋工程），並於85年
    10月16日將其中之鋼橋製造安裝工程（下稱系爭工程）分包
    予再審被告次承攬。嗣參加人於88年4月間因財務困難，無
    法繼續施作浮洲橋工程，其遂於88年6月30日，終止與參加
    人間之浮洲橋工程合約，在此之前實未就系爭工程與再審被
    告成立任何承攬契約，縱原確定判決認定再審原告與再審被
    告間業已締結新承攬契約（下稱新承攬契約），然對於工程
    款之計算係以參加人與再審被告間約定之金額給付，應無疑
    義。而再審原告於原確定判決確定後發現原確定判決未經斟
    酌之證物即參加人與再審被告所訂之工程合約及詳細價目表
    6紙（下稱合約價目表），依上載明「外籍顧問指導技術費
    」為200萬元、「包商利潤管理費與稅捐分別」為管理費7.
    8%，加值營業稅5%等情，與再審被告於前訴訟程序主張外籍
    顧問指導技術費為4,289,000元及包商利潤管理費與稅捐15%
    顯有不同，如經斟酌將可受較有利益之裁判，爰依民事訴訟
    法第496條第1項第13款規定提起本件再審之訴；參加人亦稱
    ：原確定判決所認定再審被告施工之數量與金額有誤，不符
    合其與再審被告間之合約，再審原告於前訴訟程序中自認金
    額是出於錯誤等語，均聲明：(一)原確定判決廢棄；(二)上開廢
    棄部分，再審被告於前訴訟程序之上訴駁回。
四、再審被告則以：參加人於前訴訟程序即已為訴訟參加，並提
    出其與再審被告之工程合約其他部分之內容，再審原告現所
    提之合約價目表，於前訴訟程序並無「不知其存在」或「不
    能提出」情形。又再審原告早於參加人停工後之88年5月初
    以口頭與其訂定繼續施作系爭工程之新承攬契約，約定依再
    審原告與參加人間之工程合約約定金額給付再審被告，並非
    依參加人與再審被告間之約定給付工程款，僅係最高法院98
    年度台上字第130號判決引用二審判決所認定再審原告言明
    比照參加人與再審原告間之約定給付工程款時，出現將再審
    原告之第三審「上訴人」身分誤植為「被上訴人」情形。而
    依再審原告與參加人間之工程合約估驗計價明細表，其外籍
    顧問費確為4,289,000元，包商利潤管理費則為15%，並為再
    審原告於前訴訟程序表示不爭執，被上訴人並未依民事訴訟
    法第279條第3項規定，證明與事實有何不符而得予撤銷，原
    確定判決並無違誤，縱再審原告提出合約價目表，亦不可能
    受到更有利之判決等語答辯。
五、查再審原告主張合約價目表為其接獲前確定判決後始發現之
    新證據，再審被告則否認之，辯稱其於前訴訟程序第一審即
    台灣台北地方法院91年度重訴字第387號審理中即已提出再
    審被告與參加人間之工程契約及施工補充說明（見重訴字第
    387號卷第126、127、129-132頁），況參加人在前訴訟程序
    中亦有輔助再審原告進行訴訟，並曾提出其與再審被告間之
    工程合約，故再審原告在前訴訟中自無不知更非不能提出合
    約價目表。經查系爭合約價目表確為參加人與再審被告所定
    工程合約書之一部分，於前訴訟程序中並未提出等情，為再
    審被告所不爭執（見本院卷第114頁背面），參以系爭工程
    合約當事人為參加人與再審被告，並非再審原告，則再審原
    告未必能知悉其二人間全部合約內容，而參加人復陳稱其係
    於接獲原確定判決後，發現判決內容與其及再審被告間之合
    約內容不符，始將合約價目表提供予再審原告（見本院卷第
    57頁），則再審原告主張其於原確定判決後始發現未經斟酌
    之合約價目表存在乙節，應為可採。
六、按民事訴訟法第496條第1項第13款規定，對於確定終局判決
    ，當事人發現未經斟酌之證物或得使用該證物，如經斟酌可
    受較有利益之裁判者，得提起再審之訴。故當事人提出之新
    證物，倘經斟酌，仍不足動搖原確定判決之基礎者，即不得
    據為本款所定之再審事由。本件再審原告主張前確定判決認
    定兩造所締結之新承攬契約，關於工程款之計算應以參加人
    與再審被告間約定之金額給付，而依系爭資料所載「外籍顧
    問指導技術費」為200萬元、「包商利潤管理費與稅捐分別
    」為管理費7.8%，加值營業稅5%，與再審被告於前訴訟程序
    主張外籍顧問指導技術費為4,289,000元及包商利潤管理費
    與稅捐15%顯有不同，如經斟酌，其可受較有利益之裁判云
    云。然查，前訴訟程序第二審即本院95年建上更(一)字第25號
    民事判決理由已認定兩造間於參加人停工後之88年5月初，
    以口頭與其訂定繼續施作系爭工程之新承攬契約，並引據第
    三人陳勝彥之証詞「……包芷渝說給參加人（得盛公司）多
    少就給上訴人（中鋼構公司）多少，伊亦表示同意」，即包
    芷渝當初（再審原告之負責人）表示給得盛公司多少就給再
    審被告多少，認定再審原告係依其與得盛公司間工程合約約
    定之金額給付再審被告，而非依得盛公司與再審被告之約定
    給付工程款。至最高法院98年度台上字第130號判決書於引
    述第二審心證理由時，雖記載「……足見兩造間本無契約關
    係存在，但於上訴人明知得盛公司已無法支付被上訴人工程
    款而停工後，基於債權相對性，上訴人不能直接請求被上訴
    人施作，又因防汛期將至，為免工程延宕之情形下，始由上
    訴人之法定代理人（包芷渝）逕與被上訴人洽談，要求被上
    訴人繼續施作鋼橋製造安裝工程，並言明比照得盛公司與『
    被上訴人』間之約定（金額）給付工程款經被上訴人承諾同
    意，則兩造間就上開工程之施作，自已因互相表示意思一致
    而成立承攬契約。……」（見判決書第3頁倒數第11行以下
    ），惟參諸第二審判決書理由已認定再審原告係比照其與參
    加人之契約約定給付承攬報酬予再審被告（見判決書第5頁
    第(2)段），而最高法院98年度台上字第130號判決於引述第
    二審判決心證理由後，已認定該判決於法並無違誤，駁回再
    審原告之上訴，足徵最高法院判決上開「被上訴人」應係「
    上訴人」之誤載，方能與第二審判決意旨相符，再審原告就
    此亦表示無意見。則兩造間之承攬契約既係以再審原告與參
    加人間之合約計價方式給付工程款，再審原告提出參加人與
    再審被告間之合約價目表，主張原確定判決認定給付之工程
    款金額錯誤，尚屬無據。
七、次按自認之撤銷，除別有規定外，以自認人能證明與事實不
    符或經他造同意者，始得為之，民事訴訟法第279條第3項定
    有明文。本件前第二審確定判決第11頁第(二)段，依據兩造於
    88年5月間就系爭工程締結承攬契約，自88年5月初起至88年
    6月30日止因履行該契約義務所施作之工程報酬為2,206萬3,
    912元，再審原告就該金額亦不爭執，判命再審原告應依約
    如數給付，徵諸本院93年度重上字第110號卷93年10月20日
    準備程序筆錄，確實明載再審原告陳稱：「對於工程款數額
    兩造都沒有意見，只是工程款應給付予上訴人抑或得盛公司
    而已」（見該案卷 (一)第378頁），參加人雖於本件再審程
    序中主張再審原告自認係出於錯誤，再審原告得撤銷自認云
    云，然其所稱應依其與再審被告間之合約價目表計算一節，
    並不足採，已如上述，此外，復未能舉證證明前訴訟程序中
    之自認究與事實如何不符，自不得主張撤銷自認。
八、綜上所述，再審原告發現未經前訴訟程序斟酌之合約價目表
    ，執此主張再審被告與參加人之工程合約計價方式與原確定
    判決認定之金額不同，惟此新證據縱經斟酌，仍不足動搖原
    確定判決之基礎，使再審原告受較有利之判決，依前揭說明
    ，再審原告據以提起再審之訴，為無理由，應予駁回。
九、據上論結，本件再審之訴為無理由。依民事訴訟法第78條，
    判決如主文。
中    華    民    國    98    年    7     月    21    日
                    民事第九庭
                        審判長法  官  黃熙嫣
                              法  官  林玲玉
                              法  官  陳玉完
正本係照原本作成。
如不服本判決，應於收受送達後20日內向本院提出上訴書狀，其
未表明上訴理由者，應於提出上訴後20日內向本院補提理由書狀
（均須按他造當事人之人數附繕本）上訴時應提出委任律師或具
有律師資格之人之委任狀；委任有律師資格者，另應附具律師資
格證書及釋明委任人與受任人有民事訴訟法第466條之1第1項但
書或第2項（詳附註）所定關係之釋明文書影本。
中    華    民    國    98    年    7     月    23    日
                              書記官  鎖瑞嶺
附註：
民事訴訟法第466條之1（第1項、第2項）：
對於第二審判決上訴，上訴人應委任律師為訴訟代理人。但上訴
人或其他法定代理人具有律師資格者，不在此限。
上訴人之配偶、三親等內之血親、二親等內之姻親，或上訴人為
法人、中央或地方機關時，其所屬專任人員具有律師資格並經法
院認為適當者，亦得為第三審訴訟代理人。

司法院資訊處製作；財團法人民間司法改革基金會備份。
